最高法院民事裁定　　　　　　　　　 110年度台上字第2480號
上　訴　人　張芸瑜
訴訟代理人　盧國勳律師
被 上訴 人　姜明翰
訴訟代理人　陳恒寬律師
上列當事人間請求侵權行為損害賠償事件，上訴人對於中華民國
109年12月29日臺灣高等法院第二審判決（107年度金上字第23號
），提起上訴，本院裁定如下：
    主  文
上訴駁回。
第三審訴訟費用由上訴人負擔。
    理  由
按上訴第三審法院，非以原判決違背法令為理由，不得為之；又
判決不適用法規或適用不當者，為違背法令；且提起上訴，上訴
狀內應記載上訴理由，表明原判決所違背之法令及其具體內容，
暨依訴訟資料合於該違背法令之具體事實，其依民事訴訟法第46
9條之1規定提起上訴者，並應具體敘述為從事法之續造、確保裁
判之一致性或其他所涉及之法律見解具有原則上重要性之理由。
同法第467條、第468條、第470條第2項定有明文。是當事人提起
上訴，如依同法第469 條規定，以原判決有所列各款情形之當然
違背法令為理由時，其上訴狀或理由書應表明該判決有合於各該
條款規定情形之具體內容，及係依何訴訟資料合於該違背法令之
具體事實；如依同法第469條之1規定，以原判決有前條以外其他
不適用法規或適用不當為理由時，其上訴狀或理由書應表明該判
決所違背之法令條項，或有關解釋字號，或成文法以外之習慣或
法理、法則等及其具體內容，暨係依何訴訟資料合於該違背法令
之具體事實，並具體敘述為從事法之續造、確保裁判之一致性或
其他所涉及之法律見解具有原則上重要性之理由。上訴狀或理由
書如未依上述方法表明，或其所表明者與上開法條規定不合時，
即難認為已合法表明上訴理由，其上訴自非合法。本件上訴人對
於原判決關其敗訴部分提起上訴，雖以該部分判決違背法令為由
，惟核其上訴理由狀所載內容，係就原審取捨證據、認定事實、
適用法律之職權行使，所論斷：綜合兩造、原審共同被上訴人朱
春美、許思為各於臺灣新北地方檢察署104年度偵字第24777號、
105年度他字第1021號、106年度他字第1234號、臺灣臺北地方檢
察署107年度偵字第8238號、臺灣士林地方檢察署106年度他字第
1144號檢察官偵查、臺灣新北地方法院105 年度金重訴字第12號
刑事案件所述，與馬勝基金投資文宣、聚會照片、群組訊息內容
、朱春美之民事陳報狀及所附「未從中得組織獎金證明」等件，
參互以觀，堪認上訴人、朱春美為原審共同被上訴人張金素、許
思為（與朱春美、原審共同被上訴人張牡丹合稱張金素等人）之
下線成員，除招攬被上訴人投資外，並協助許思為召開說明會；
被上訴人匯款至朱春美之帳戶，上訴人、張金素等人可藉由多層
次傳銷方式，於下線投資金額增加時，獲得組織獎金，而為共同
參與或促成馬勝集團招攬會員及收受投資款項，或自己兼具會員
即投資人身分，藉由下線繳納投資款，取得各種獎金得利，致投
資人受有損害之行為人。上訴人、張金素等人所為，違反銀行法
第29條、第29條之1及多層次傳銷管理法第18 條等保護他人之法
律，致生損害於被上訴人，且與被上訴人所受損害間有相當因果
關係，應負共同侵權行為責任。至上訴人以被上訴人於給付投資
款時即起算時效，為時效抗辯，並不足採。從而，被上訴人依民
法第184條第2項、第185 條規定，請求上訴人與張金素等人連帶
給付新臺幣189萬6,000元本息，為有理由，應予准許等情，指摘
為不當，並就原審已論斷或其他與判決結果無礙事項，泛言未論
斷或論斷矛盾錯誤、違反證據、論理及經驗法則，而非表明依訴
訟資料合於該違背法令之具體事實，並具體敘述為從事法之續造
、確保裁判之一致性或其他所涉及之法律見解具有原則上重要性
之理由，難認已合法表明上訴理由。依首揭說明，應認其上訴為
不合法。
據上論結，本件上訴為不合法。依民事訴訟法第481條、第444條
第1項、第95條、第78條，裁定如主文。
中    華    民    國   110    年    9     月    29    日
                      最高法院民事第三庭
                          審判長法官  沈  方  維  
                                法官  張  競  文  
                                法官  陳  麗  芬  
                                法官  方  彬  彬  
                                法官  鍾  任  賜  
本件正本證明與原本無異
                                      書  記  官
中    華    民    國   110    年    10    月    7     日